臺灣高等法院臺南分院刑事判決　　　　　九十年度上訴字第一三五六號　　　 潛
　　　上　訴　人
　　　即　被　告　戊　○　○
右列上訴人因偽造文書等案件，不服臺灣臺南地方法院八十九年度訴字第一四○號中
華民國九十年五月七日第一審判決（起訴案號：臺灣臺南地方法院檢察署八十八年度
偵字第七八一六、一五四八五號），提起上訴，本院判決如左：
      主      文
上訴駁回。
      事      實
一、戊○○於民國（下同）八十四年間，意圖在台南縣永康市○○路一四六號經營Ｋ
    ＴＶ店，乃於八十四年六月十二日，教唆方振國未經丁○○同意，假冒丁○○名
    義，製作營利事業統一發證設立登記申請書（營利事業統一編號0000000
    0號），並偽刻丁○○印章，蓋「丁○○」印文一枚在該申請書後，由戊○○持
    向台南縣政府申請辦理在該址經營吸引力冷飲店（起訴書誤載為吸引力飲食店）
    之營利事業設立登記，致台南縣政府陷於錯誤，將上開不實事項，登載於其職務
    上製作之商業登記簿與營利事業登記證上，致生損害於丁○○及台南縣政府對於
    轄內營利事業管理之正確性。嗣取得吸引力冷飲店營利事業登記證後，明知其經
    核准營業項目為冷飲買賣，卻未經核准變更登記，擅自在該址違法經營其登記範
    圍以外之「七八九ＫＴＶ」店業務，並為該店負責人。又未經主管機關台南縣政
    府核准，未領得變更使用執照，自八十三年間起，擅自將原供住宅區使用之建築
    物，違規供「七八九ＫＴＶ」店視聽歌唱商業營業使用，經台南縣政府工務局於
    八十四年一月十日，以八十四府工建字第三四四六號處分書勒令停止使用及罰鍰
    ，於八十四年五月七日執行斷電處分，仍未經許可，擅自接水、接電使用，經台
    南縣政府於八十五年二月七日複查仍未恢復原有使用，再於八十五年三月二十五
    日以八五府工建字第四七一一五號函再度勒令戊○○停止使用，惟拒不恢復原狀
    ，繼續對外營業。復為掩飾其為「七八九ＫＴＶ」店實際負責人之事實，另行起
    意，於八十五年五月五日，在該店教唆方振國假冒丁○○名義，製作以轉讓「七
    八九ＫＴＶ」店予甲○○之讓渡書，嗣方振國承戊○○教唆之意，而製作讓渡書
    並偽簽丁○○署押及指印各一枚在讓渡書後，持交戊○○，讓戊○○得諉稱已將
    該店讓渡與甲○○經營，足生損害於丁○○（方振國業經判處有期徒刑三月確定
    ）。
二、案經臺南縣政府函請臺灣臺南地方法院檢察署檢察官暨自動檢舉偵查起訴。
      理      由
一、訊據上訴人即被告戊○○矢口否認有前揭犯行，辯稱：「七八九ＫＴＶ」店非伊
    經營，實際上乃方振國經營的，方振國在系爭地二、三樓營業，二、  三樓無停
    水及停電，一樓是空著，未經營任何商店。八十四年至八十九年五月當時伊在銀
    行上班，未在該處經營；至讓渡書亦屬方振國個人行為云云。
二、經查：
(一)台南縣永康市○○路一四六號處，係於八十四年間，以丁○○名義向台南縣政府
    申請經營吸引力冷飲店，核准之營業項目為冷飲買賣，有台南縣政府商業登記簿
    、台南縣政府營利事業統一發證設立登記申請書（營利事業統一編號00000
    000號）各一紙在卷可稽。該址未經核准變更登記，擅自違法經營登記範圍以
    外之「七八九ＫＴＶ」店業務，經台南縣政府於八十四年六月三十日、八十四年
    十一月二十二日分別稽查違法營業，並二次發函處以罰鍰暨命令停止經營ＫＴＶ
    業務。又該址原係供住宅區使用之建築物，違規供視聽歌唱商業營業使用，亦經
    台南縣政府工務局於八十四年一月十日，以八十四府工建字第三四四六號處分書
    勒令停止使用及罰鍰，於八十四年五月七日執行斷電處分，經台南縣政府於八十
    五年二月七日複查仍未恢復原有使用，再於八十五年三月二十五日以八五府工建
    字第四七一一五號函再度勒令停止使用等情，有台南縣政府各函文在卷可憑，並
    有台南縣政府各機關聯合稽查違規商業活動現場紀錄表三紙及建築物公共安全與
    公共衛生之構造與設備檢查紀錄表一紙附卷足參，是該址之營業行為確有違反建
    築法規，此部分事證明確，足以認定。
(二)該址雖係以丁○○名義申請經營冷飲店，然丁○○未曾書立任何營利事業統一發
    證設立登記申請書一節，業據丁○○於偵查中陳述明確（見五○一八號偵查卷第
    二十九頁反面），而據同案被告方振國供承：是伊冒丁○○名義填寫申請書，是
    戊○○叫伊填寫的，但並不是伊拿到縣政府去申請的，ＫＴＶ店之員工薪水均係
    戊○○發放等語（見一審卷第一○○頁），並一再指述戊○○為ＫＴＶ店實際負
    人（見偵緝字第二七九號偵查卷第二十七頁反面、一審卷第九十九頁），被告雖
    否認同案共犯方振國之供證，並以前開情詞置辯，然參諸該店當時之服務生乙○○、技術員丙○○於檢察官偵查中均證稱：於八十四年七月間起至八十六年五月
    間止，其二人工作期間內，該七八九ＫＴＶ店之負責人係戊○○，渠等均係向戊○○領取薪水，從未曾向方振國、甲○○領過薪水，方振國當時在店內作電器維
    修，甲○○則是店內的服務生等語（見八十八年十二月十六日偵訊筆錄），乙○○、丙○○並於本院證實此事（見本院卷第四十三、六十頁），皆核與方振國前
    述供詞及當日偵訊時之筆錄內容相符，另方振國復提出當時ＫＴＶ店應徵伴唱小
    姐之分類廣告一紙（附於偵緝字第二七九號偵查卷第二十九頁），其上之應徵電
    話為0000000號，經原審向中華電信股份有限公司查詢結果，該電話號碼
    用戶名稱為被告戊○○，有該公司復函乙紙在卷可考（見一審卷第六十六、六十
    七頁），亦與方振國所稱：該店之真正負責人為戊○○等情相符，至於該址雖係
    以方振國名義向出租人胡懋在承租，而證人胡懋在於原審到庭證稱：「（問：提
    示租賃契約書並告以要旨，八十四年間，實際是何人出面與你訂立租賃契約？）
    是戊○○，方振國是跟著戊○○一起很久了，至於租約承租人為何是方振國名義
    ，我不清楚」等語（見一審卷第一三七頁），綜上事證所示，足徵「七八九ＫＴ
    Ｖ」店實際負責人確係戊○○，應無疑義。又前揭戊○○教唆方振國偽造營利事
    業統一發證設立登記申請書、製作以轉讓「七八九ＫＴＶ」店為內容之讓渡書之
    事實，已據同案被告方振國於偵查及原審審理中供承無誤，是本件事證明確，被
    告戊○○所辯，顯係事後圖卸刑責之詞，不足採信，其犯行堪以認定，應依法論
    科。
三、核被告戊○○所為，係犯刑法第二百十六條、第二百十條之行使偽造私文書罪、
    第二百十四條之使公務員登載不實罪、建築法第九十四條之一之未經許可擅自接
    水、接電及使用罪、刑法第二十九條第一項、第二百十條之教唆偽造私文書罪。
    被告戊○○教唆偽造設立登記申請書後，復持以行使，其偽造之低度行為為行使
    之高度行為吸收；其偽造丁○○之署押、印章、印文之行為，乃偽造私文書之階
    段行為，均不另論罪。所為上開行使偽造私文書及使公務員登載不實罪間，有方
    法結果之牽連關係，為牽連犯，應從一重按行使偽造私文書罪處斷。其就行使偽
    造私文書、違反建築法、教唆偽造私文書數罪間，犯意各別，行為互異，應予分
    論併罰。原審審酌被告犯罪之動機、目的係為貪圖不法利益、手段、所生危害、
    對主管機關就商業行為及建築物之管理所造成之影響，及犯罪後對部分行為飾詞
    狡辯、毫無悔意等一切情狀，適用建築法第九十四條之一、刑法第二十九條第一
    項、第二百十六條、第二百十條、第二百十四條、第五十五條、第五十一條第五
    款、第二百十九條、罰金罰鍰提高標準條例第一條前段，分別量處行使偽造私文
    書罪有期徒刑十月、未經許可擅自接水、接電及使用罪有期徒刑四月、教唆偽造
    私文書罪有期徒刑四月，並定其應執行刑為有期徒刑一年四月。扣案營利事業統
    一發證設立登記申請書上偽造之「丁○○」印文一枚及讓渡書上偽造之「丁○○
    」署押及指印各一枚，復依刑法第二百十九條宣告沒收。至偽造之「丁○○」印
    章並未扣案，亦敘明至今仍未發現，應已滅失，爰不另行宣告沒收。本院經核原
    判決認事用法，均無不合，量刑亦屬妥適。被告上訴意旨，否認犯罪，並指摘原
    判決不當，為無理由，應予駁回。
四、據上論斷，應依刑事訴訟法第三百六十八條，判決如主文。
本案經檢察官林炎昇到庭執行職務。
中  華  民  國      九十一      年        一        月        九        日
                                臺灣高等法院臺南分院刑事第一庭
                                    審判長法官  茆    臺    雲
                                          法官  李    文    福
                                          法官  蔡    長林
右正本證明與原本無異。
行使偽造私文書罪、教唆偽造私文書罪，如不服本判決，應於判決送達後十日內向本
院提出上訴狀，其未敘述理由者並應於提出上訴狀後十日內向本院補提理由書（應附
繕本)。
未經許可擅自接水、接電及使用罪，不得上訴。
                                    法院書記官  李    培    薇
中  華  民  國      九十一      年        一        月        十        日
附錄本案論罪科刑法條全文：
刑法第二百十四條：
  明知為不實之事項，而使公務員登載於職務上所掌之公文書，足以生損害於公眾或
人者，處三年以下有期徒刑、拘役或五百元以下罰金。
刑法第二百十條：
  偽造、變造私文書，足以生損害於公眾或他人者，處五年以下有期徒刑。
刑法第二百十六條：
  行使第二百十條至第二百十五條之文書者，依偽造、變造文書或登載不實事項或使
登載不實事項之規定處斷。
刑法第二百十九條：
  偽造之印章、印文或署押，不問屬於犯人與否，沒收之。
建築法第九十四條之一
  依本法規定停止供水或供電之建築物，非經直轄市、縣（市）（局）主管建築機關
審查許可，不得擅自接水、接電或使用；未經許可擅自接水、接電或使用者，處一年
以下有期徒刑、拘役或科或併科新台幣三十萬元以下罰金。
